【裁判字號】    97,交上易,32
【裁判日期】    970422
【裁判案由】    過失傷害
【裁判全文】
臺灣高等法院刑事判決                97年度交上易字第32號
上  訴  人
即  被  告  乙○○
                    1號5樓之.
選任辯護人  劉明鏡  律師
上列上訴人因過失傷害案件，不服臺灣臺北地方法院95年度交易
字第692號，中華民國96年8月30日第一審判決（起訴案號：臺灣
臺北地方法院檢察署95年度偵字第18145號），提起上訴，本院
判決如下：
    主  文
上訴駁回。
    事  實
一、乙○○受僱於欣欣客運股份有限公司（下稱欣欣客運），擔
    任營業大客車之駕駛人，平日以駕駛大客車載客為業，為從
    事駕駛業務之人，於民國94年12月22日19時35分許，駕駛車
    牌號碼AG-962號營業大客車，沿台北市○○路○段由東往西
    方向（起訴書誤載為西往東）行駛，行經台北市○○路○段7
    號前，該路段為雙向各一車道之道路，每一車道之路幅僅為
    4.8公尺，極為狹小，因方慕華（起訴書誤載為方慕章，所
    涉過失傷害致重傷部分未據告訴）違規將其所駕駛之車牌號
    碼DZ-6879號自用小客車停放於路旁，佔用道路，且時值下
    班尖鋒時間，而嚴重影響該路段車輛之通行。乙○○駕駛上
    開大客車行經該處時，其本應注意汽車行駛時，駕駛人應注
    意兩車併行之間隔，並隨時採取必要之安全措施。而於當時
    天氣晴，夜間有照明，路面乾燥，無缺陷，視距良好，客觀
    上並無不能注意之情事。乙○○駕駛上開大客車等候對向車
    輛通過後，準備通過方慕華所違規停放之上開小客車時，甲
    ○○業已騎乘腳踏車駛至該自小客車左後方正要通過小客車
    左側，詎乙○○竟疏未注意該腳踏亦已駛進車道，而率然超
    越腳踏車，且未與之保持適當之安全間隔，致其駕駛之公車
    超越腳踏車而通過上開違規停放之小客車時，公車之右側接
    近中門附近之車身擦撞甲○○所騎乘之腳踏車左側，將甲○
    ○連人帶車往前拖拉倒地，待其聽到因擦撞所產生之喀嚓聲
    始行停止，致甲○○被拖行10餘公尺遠，因而受有神經性膀
    胱炎，及中樞神經第五胸髓損傷併下半身肢體癱瘓之重大難
    治之傷害。乙○○於肇事後，於未被有偵查犯罪職權之機關
    或公務員發覺前，留在現場向據報到場處理之臺北市政府警
    察局中山分局交通分隊警員林文定坦承為肇事者而自首接受
    裁判。
二、案經甲○○告訴、乙○○自首由臺北市政府警察局文山第一
    分局報告臺灣臺北地方法院檢察署檢察官偵查起訴。
    理  由
一、訊據被告乙○○固坦承受僱於欣欣客運，擔任大客車駕駛人
    ，平日以開車載運客人為業，其於上述時、地，駕駛上開營
    業大客車，沿台北市○○路○段由東往西方向行駛，行經台
    北市○○路○段7號前，通過案外人方慕華所違規停放之上開
    小客車時，公車之右側接近中門附近之車身擦撞告訴人甲○
    ○所騎乘之腳踏車左側，致告訴人倒地受傷，因而受有神經
    性膀胱炎，及中樞神經第五胸髓損傷併下半身肢體癱瘓之重
    大難治之傷害等情不諱，惟矢口否認有何前揭之犯行，辯稱
    我沒有過失，我通過路旁停放的小客車時，前方已無車輛，
    我確定我的前方也沒有腳踏車。因此，我沒有不注意車前狀
    況之情形。我通過時有保持公車與路旁的小客車的安全距離
    ，係告訴人甲○○所騎乘之腳踏車偏左變換車道始發生本件
    之車禍，係其過失所造成云云，然查被告於前揭時地駕駛上
    開營業大客車，行經台北市○○路○段7號前，與告訴人所騎
    乘之腳踏車發生擦撞，以及告訴人因而受有上述傷害，且其
    所受之上開傷害已達下半身肢體癱瘓，該傷勢在目前醫療技
    術上，已屬重大難治之傷害，而達於刑法第10條第4項第6款
    之重傷程度等情，業據被告坦承不諱，證人即告訴人甲○○
    於原審亦證述明確（參原審96年1月16日訊問筆錄），並有
    道路交通事故現場圖、道路交通事故調查報告表、現場照片
    、財團法人振興復健醫學中心於95年4月6日所出具之診斷證
    明書及臺北市立聯合醫院萬芳院區於95年1月27日出具之乙
    種診斷證明書各一份在卷可稽（參他字卷第7、8、38-39、
    44、47-52頁）。又肇事路段為雙向各一車道，每一車道路
    幅各為4.8公尺，以及被告行經台北市○○路○段7號前，案
    外人方慕華違規將其所駕駛之車牌號碼DZ-6879號自用小客
    車停放於路旁佔用道路一節，亦為被告所不爭執，並有現場
    照片在卷可考（參他卷第52頁）。再就本件車禍發生之經過
    ，證人即告訴人甲○○證稱當天我騎黃色迷你腳踏車從木柵
    要去景美，走木柵路，走到3段7號接近木柵分局不遠處，看
    到前面有一台白色車停放路邊，我要往前走，我把車減速下
    來，剛騎到車屁股後面，我就被拖過去，感覺被夾到，我有
    聽到喀嚓喀嚓的聲音，記得是左邊被撞到，等我醒過來時已
    經超過約10間店面，小客車已經在我後方了等語（參原審96
    年1月16日訊問筆錄）。且依卷附由警員林文定所製作之道
    路交通事故現場圖之記載，肇事路段為雙向二車道，路幅各
    為4.8公尺，而案外人方慕華所違規停放之車輛，其左側車
    頭至路緣之距離為1.8公尺，而依上開卷附之現場照片顯示
    ，該車之左側後照鏡當時係處於開展之狀態，依通常經驗其
    寬度至少亦有20公分，因此，該路段因案外人方慕華之違規
    停車結果，剩餘之有效路幅約僅有2.8公尺。而被告所駕駛
    之上開公車之寬度為2.34公尺，車身長達10.2公尺，亦經原
    審於96年1月16日勘驗並實地測量在案（參原審勘驗筆錄所
    附之照片）。另依上開現場圖所載，肇事後上開三車之最後
    停止位置分別係被告所駕駛之公車，其最右側車頭距離右側
    路緣僅2.2公尺。另小客車左側車頭距離路緣為1.8公尺，腳
    踏車之車頭距離路緣為1.6公尺。而被告堅稱其當時沒有跨
    越雙黃線，始終在其原行駛之車道內行駛，則依此計算，被
    告所駕駛之公車與違規停放之小客車間，僅留有20-40公分
    之距離（扣除左側照後鏡之寬度約20公分）。二車之間距極
    為狹小，且遠比腳踏之把手寬度為窄，益證證人甲○○前開
    所證 我被拖過去，感覺被夾等語，與事實相符。又被告以
    及證人甲○○二人均同稱其正前方當時除了方慕華違規停放
    之上開小客車外，並無其他車輛，而被告另稱當時右側有機
    車及腳踏車經過等語（參原審96年8月2日審判筆錄第5頁）
    。因此，被告的正前方雖無車，但右側仍有機車、腳踏車併
    行中。再公車之體積龐大，如果公車行駛於告訴人旁，依常
    理推之告訴人不可能毫無感覺。參之公車與小客車之間距僅
    有20-40公分，而告訴人當時年逾60歲（34年3月17日生），
    其當無可能在公車正在通過小客車左側之際，騎腳踏車勉強
    擠進該僅有的20-40公分之空隙。因此，被告所駕駛之公車
    原應是行駛告訴人所騎乘之腳踏車左側偏後方較為合理。被
    告稱在其所駕駛之公車通過小客車左側時，告訴人駛騎入二
    車之間云云，委無可採。另被告於警詢時供稱 因方慕華的
    小客車停於路邊，我當時先將車輛減速，並讓對向車輛通過
    ，前方已無車輛後，我經小客車時，先看右後照鏡確定與小
    客車保持安全車距等語（參他卷第14頁）。足認被告係在等
    候對向車輛通過後，將車往前行駛時，其僅留意路旁違規停
    放之小客車，而完全未注意尚有腳踏車行駛在旁，因此，其
    疏未注意與腳踏車保持適當之安全間距，以致其所駕駛之公
    車中門附近擦撞告訴人的腳踏車，並進而將告訴人往前拖拉
    ，造成告訴人受傷。其有未注意保持安全間距之過失，至為
    顯然。按汽車行駛時，駕駛人應注意兩車併行之間隔，並隨
    時採取必要之按全措施，道路交通安全規則第94條第3項定
    有明文。而被告於前揭之肇事時地，當時天氣晴，夜間有照
    明，路面乾燥，無缺陷，視距良好，有上開事故調查報告表
    可稽，並為被告所不爭執，是客觀上並無不能注意之情事，
    被告復為領有適當之職業駕駛執照之職業駕駛人，對於上開
    規定應當知之，詎被告竟疏未注意，在通過方慕華違規停放
    小客車時，竟未注意其右側之腳踏車，並與之保持適當之安
    全距離，加上案外人方慕華之違規停車，致其所駕駛公車中
    門附近擦撞告訴人，並將告訴人往前拖拉10餘公尺始行停止
    ，致告訴人受有上開重傷，其就本件車禍事故之發生，自有
    過失甚明，且其過失並顯與告訴人之上開傷害有相當因果關
    係。再原審依被告之請求將本件車禍事故之原因送鑑定，經
    臺北市車輛行車事故鑑定委員會鑑定結果認被告及告訴人均
    有未保持行車安全間隔過失，另案外人方慕華則有在劃有禁
    止停車標線處所停車之過失，並均為肇事原因，此有臺北市
    車輛行車事故鑑定委員會96年4月9日北鑑審字第0963009510
    0號函暨所附之鑑定意見書在卷可稽（附於原審卷）。公訴
    人及被告對於此一鑑定結果均有不服，並請求送覆議，經臺
    北市車輛行車事故鑑定覆議委員會依據現場之路幅、散落物
    位置、公車速度、車輛受損位置等相關事證，綜合鑑定結果
    認被告有未保持行車安全間隔之過失，另案外人方慕華在劃
    有禁止停車標線處所停車之過失，並同為肇事原因，另告訴
    人則無肇事因素，亦有臺北市政府交通局96年7月9日北市交
    五字第09 632900400號函暨所附之鑑定覆議意見書在卷可稽
    ，覆議之鑑定結果，亦與前開之認定相一致，被告前揭之所
    辯，無非卸責之詞，不足採信，本件事證明確，被告之犯行
    洵堪認定。
二、被告乙○○受僱於欣欣客運，擔任營業大客車之駕駛人，平
    日以駕駛大客車載客為業，為從事駕駛業務之人。是核被告
    所為，係犯刑法第284條第2項後段之業務過失傷害致重傷罪
    。被告於肇事後留在現場，報案人或勤務中心轉來資料並未
    報名肇事人姓名，處理人員前往現場處理時，被告當場承認
    為肇事人等情，有警員林文定所製作之道路交通事故肇事人
    自首情形紀錄表1紙附卷可證（見他卷第41頁），是警察接
    獲報案時，顯然不知何人為肇事者，甚為灼然，則被告已合
    於修正前刑法第62條前段之自首要件，應依修正前刑法第62
    條前段規定減輕其刑。又被告行為後，刑法於94年1月7日修
    正通過，於94年2月2日公布，並於95年7月1日施行。按行為
    後法律有變更者，適用行為時之法律，但行為後之法律有利
    於行為人者，適用最有利於行為人之法律，現行刑法第2條
    第1項訂有明文。本件被告行為時之刑法第33條第5款規定：
    罰金為1元以上。經折算為新臺幣後，為新臺幣3元以上。修
    正後刑法第33條第5款規定：罰金為新臺幣1000元以上。刑
    法第62條前段原規定: 對於未發覺之罪自首而接受裁判者，
    減輕其刑」，修正後為: 「對於未發覺之罪自首而接受裁判
    者，得減輕其刑」，比較新、舊法之結果，被告行為時法，
    對被告較為有利，依刑法第2條第1項前段，自應適用修正前
    之相關規定。又被告之犯罪時間在中華民國96年4月24日以
    前，合於中華民國96年罪犯減刑條例第2條第1項第3款之減
    刑條件，依法予以減刑。
三、原審以被告犯行明確，適用刑法第2條第1項前段、第284條
    第2項後段、修正前刑法第62條前段，罰金罰鍰提高標準條
    例第1條前段，中華民國九十六年罪犯減刑條例第2條第1項
    第3款、第7條之規定，並審酌本件車禍事故之發生，其肇事
    原因為被告之未保持安全距離及案外人方慕華違規停車之過
    失，告訴人所受之傷勢嚴重，以及被告自92年12月22日（原
    審誤載，應為94年12月22日，茲予更正）發生本件車禍事故
    ，迄今已近2年（迄今已二年多），但均未賠償告訴人分文
    之犯後態度等一切情狀，認被告乙○○從事業務之人，因業
    務上之過失傷害人致重傷，處有期徒刑壹年貳月，減為有期
    徒刑柒月等，經核尚屬妥適，被告上訴否認前揭之犯行，為
    無理由，應予駁回。
據上論斷，應依刑事訴訟法第368條判決如主文。
本案經檢察官曾忠己到庭執行職務。
中      華      民      國    97   年   4    月   22   日
                        刑事第九庭 審判長法  官 陳貽男
                                         法  官 周盈文
                                         法  官 許宗和
以上正本證明與原本無異。
不得上訴。
                                         書記官 林淑貞
中      華      民      國    97   年   4    月   28   日
附錄：本案論罪科刑法條全文中華民國刑法第284條因過失傷害
人者，處6月以下有期徒刑、拘役或5百元以下罰金，致重傷者，
處1年以下有期徒刑、拘役或5百元以下罰金。
從事業務之人，因業務上之過失傷害人者，處1年以下有期徒刑
、拘役或1 千元以下罰金，致重傷者，處 3 年以下有期徒刑、
 拘役或2千元以下罰金。


司法院資訊處製作；財團法人民間司法改革基金會備份。
